【裁判字號】    98,交抗,2316
【裁判日期】    981002
【裁判案由】    違反道路交通管理處罰條例
【裁判全文】
臺灣高等法院交通事件裁定            98年度交抗字第2316號
    抗  告  人
    即受處分人  甲○○
上列抗告人因違反道路交通管理處罰條例案件，不服臺灣基隆地
方法院，中華民國98年8月28日所為裁定（98年度交聲字第162號
）提起抗告，裁定如下：
    主      文
原裁定關於罰鍰部分撤銷，發回臺灣基隆地方法院。
    理      由
一、原裁定意旨略以：「民國98年3 月17日下午16時許，抗告人
    即受處分人甲○○駕駛車牌號碼205-ET號營業用一般小客車
    ，行經基隆市○○路時，因駕駛汽車肇事致人受傷而逃逸，
    為基隆市警察局第二分局信義分駐所員警製單舉發，經原處
    分機關即交通部公路總局臺北區監理所基隆監理站以違規事
    實屬實，依道路交通管理處罰條例第62條第4 項、第67條第
    3 項（原處分漏未引用）規定，裁處異議人罰鍰新臺幣6000
    元、吊銷駕駛執照、禁考1 年等處分。」等語。
    抗告人於原審聲明異議略以：「坦承於上述時地駕車肇事致
    人受傷；但抗告人當時已詢問對造當事人有無受傷，是否需
    至醫院治療，對方回答只有手臂擦傷，且無需至醫院，並同
    意本事件私下和解，故抗告人方才離開現場。案發時雙方均
    無報警處理，何來肇事逃逸。」等語。
    原裁定以抗告人上述交通違規行為，因同時涉犯刑法第185
    條之4 肇事逃逸罪嫌，並經臺灣基隆地方法院檢察署檢察官
    緩起訴處分，命抗告人支付1 萬元予「更生保護會基隆分會
    」，緩起訴處分期間自98年4 月20日起至99年4 月19日屆滿
    。於此之前，刑事追訴程序尚未終局終結確定，原處分機關
    於98年4 月17日裁處抗告人罰鍰6000元，與行政罰法第26條
    第1 項前段、第2 項規定有違，難認妥適，應予撤銷。罰鍰
    部分應俟上述緩起訴處分期間屆滿而抗告人確定是否受刑事
    追訴、處罰之後再由行政機關另為適法處分。原審法院不自
    為裁定。
    至於原處分依道路交通管理處罰條例第62條第4項及第67條
    第4項規定另對異議人裁處吊銷駕駛執照，1年內禁考部分，
    屬於罰鍰以外的其他種類行政罰，因兼具維護公共秩序作用
    ，為達行政目的，原處分機關就此部分併予裁處，於法並無
    不合，認定抗告人於原審關於此部分的聲明異議並無理由，
    予以駁回。
二、抗告意旨略以，案發時雙方均無報警處理，並無肇事逃逸等
    語。
三、經審查，認定應撤銷原裁定關於罰鍰部分，論述如下：
    原裁定援引本院暨所屬法院96年法律座談會刑事類提案第36
    號法律問題意旨，認定「原處分機關於98年4 月17日裁處抗
    告人罰鍰6000元，與行政罰法第26條第1 項前段、第2 項規
    定有違，難認妥適，應予撤銷，此部分應俟上述緩起訴處分
    期間屆滿而受處分人確定是否受刑事追訴、處罰後，再由行
    政機關另為適法處分，『本院不自為裁定』。」但原裁定於
    主文第1 項宣示撤銷原處分關於罰鍰部分，卻於主文欄第2
    項逕予諭知罰鍰部分不罰，主文與理由矛盾。原裁定意旨究
    為如何，即有疑問。應將原裁定關於罰鍰部分撤銷，發回原
    審更為適當處置。
四、依道路交通案件處理辦法第26條，刑事訴訟法第413條，裁
    定如主文。
中    華    民    國    98    年    10    月    2     日
                  刑事第六庭  審判長法  官  林堭儀
                                    法  官  吳淑惠
                                    法  官  郭豫珍
以上正本證明與原本無異。
不得再抗告。
                                    書記官  胡勤義
中    華    民    國    98    年    10    月    2     日


司法院資訊處製作；財團法人民間司法改革基金會備份。
